臺灣高等法院臺中分院刑事判決　　　 100年度上易字第1527號
上　訴　人
即　被　告　湯順發
上列上訴人因妨害自由案件，不服臺灣臺中地方法院100年度易
字第1642號中華民國100年9月26日第一審判決（起訴案號：臺灣
臺中地方法院檢察署100年度偵字第1571號），提起上訴，本院
判決如下：
    主  文
上訴駁回。
    理  由
一、按依刑事訴訟法第350條、第361條、第362條、第367條規定
    ，不服地方法院之第一審判決而上訴者，須提出上訴書狀，
    並應敘述具體理由，為上訴必備之程式；其所提出之書狀未
    敘述上訴理由，或僅曾以言詞陳述上訴理由者，均應於上訴
    期間屆滿後20日內補提理由書於第一審法院。第一審法院經
    形式審查，認逾期未補提上訴理由者，應定期間先命補正；
    逾期未補正者，為上訴不合法律上之程式，應以裁定駁回。
    倘已提出上訴理由，但所提非屬具體理由者，或已上訴但未
    提上訴理由，經審判長定期間補正仍未補正者，則應由第二
    審法院以上訴不合法律上之程式，判決駁回。而所謂具體理
    由，必係依據卷內既有訴訟資料或提出新事證，指摘或表明
    第一審判決有何採證認事、用法或量刑等足以影響判決本旨
    之不當或違法，而構成應予撤銷之具體事由，始克當之（例
    如：依憑證據法則具體指出所採證據何以不具證據能力，或
    依憑卷證資料，明確指出所為證據證明力之判斷如何違背經
    驗、論理法則）；倘僅泛言原判決認定事實錯誤、違背法令
    、量刑失之過重或輕縱，而未依上揭意旨指出具體事由，或
    形式上雖已指出具體事由，然該事由縱使屬實，亦不足以認
    為原判決有何不當或違法者（例如：對不具有調查必要性之
    證據，法院未依聲請調查亦未說明理由，或援用證據不當，
    但除去該證據仍應為同一事實之認定），皆難謂係具體理由
    ，俾與第二審上訴制度旨在請求第二審法院撤銷、變更第一
    審不當或違法之判決，以實現個案救濟之立法目的相契合，
    並節制濫行上訴（最高法院97年度台上字第892號刑事判決
    意旨參照）。
二、本件上訴人即被告湯順發（下稱被告）於民國100年10月18
    日向原審法院提出上訴書狀，100年10月28日補提上訴理由
    狀，核其記載之上訴理由略為：(一)被告於99年12月7日中午
    12時許，在清泉加油站後方矮房，找來告訴人蔡清三並要求
    開啟房門乙情，被告坦承不諱，惟就起訴書及原審判決書所
    載之被告對蔡清三恫稱：「如果不開啟矮房之門，就要找一
    些人來找你」等詞，被告則否認之，而起訴書及原審判決書
    所載之詞，僅有告訴人之指訴，別無其他補強證據。實際上
    ，被告於案發當日係對告訴人陳稱：「如果是別人，這種情
    形（意指房屋租賃之糾紛），早就找人來找了（指賴文欽）
    。」故告訴人於警詢、偵訊中指述之詞，應係其誤聽誤信。
    (二)縱使被告真有上開「如果不開啟矮房之門，就要找一些人
    來找你」之詞，客觀上該言語內容亦難有明確或具體要加害
    被害人之任何法益之意，難認足以構成：威脅致被害人生活
    狀態陷於危險不安之境。(三)被告所稱：「如果是別人，這種
    情形（意指房屋租賃之糾紛），早就找人來找了。」並未指
    明此等言詞係針對告訴人，且被告該等言詞，係陳述會找人
    來，但被告均未具體指出找人係所為何事，或要找人對告訴
    人為不利其生命、身體之行為，故客觀上難以認定此等言詞
    係對告訴人造成加害生命、身體之恐嚇言詞，更未致生危害
    於告訴人。(四)退而言之，縱被告真有「如果是別人，這種情
    形（意指房屋租賃之糾紛），早就找人來找了。」之詞，係
    因被告急於處理房屋租賃糾紛，情緒激動脫口而出該易讓人
    誤解之詞，嗣後被告已與告訴人解釋並無惡意，且已達成和
    解，告訴人亦表明不再追究恐嚇危害安全之刑事責任，有調
    解筆錄可參，足見被告並無恐嚇他人之犯罪故意。為此，請
    求本院撤銷原審判決云云。
三、本院查：
(一)、被告因不服上開臺灣臺中地方法院之第一審判決，而於前述
    時間具狀敘明理由向原審法院提起上訴，則依刑事訴訟法第
    361條第2項之規定、該條項立法修正理由及上開最高法院判
    決意旨，被告倘已提出上訴理由，但所提非屬具體理由者，
    即應由第二審法院以上訴不合法律上之程式，以判決駁回之
    ；且上訴理由之具體與否係屬第二審法院審查範圍，不在命
    補正之列（參見法院辦理刑事訴訟案件應行注意事項第162
    點）。
(二)、經核上開被告所提之上訴理由，要非屬所謂之具體理由（即
    必須依據卷內既有訴訟資料或提出新事證，具體指摘或表明
    第一審判決有何採證認事、用法或量刑等足以影響判決本旨
    之不當或違法，而構成應予撤銷之具體事由，始克當之【例
    如：依憑證據法則具體指出所採證據何以不具證據能力，或
    依憑卷證資料，明確指出所為證據證明力之判斷如何違背經
    驗、論理法則】，最高法院97年度臺上字第892 號判決意旨
    參見）。又查，被告上開上訴理由所指摘各節，均經原審判
    決詳予剖析論述，說明採證之理由（見原審判決書第3至4頁
    ）。原審已依憑卷內證據逐一敘明得心證之理由，並詳為論
    敘被告所為，何以構成刑法第305條之恐嚇危害安全罪，俱
    有卷內證據可資覆按，核無任何憑空推論之情事，所為論斷
    ，亦與經驗法則、論理法則，均屬無違。是以，被告上訴之
    上開理由，均非本於案內具體之卷證資料，或提出其他新事
    證，以指摘或表明第一審判決有何採證認事、用法或量刑等
    足以影響判決本旨之不當或違法，而可構成應予撤銷之具體
    事由。
四、綜上所述，被告提起之上訴理由既非前開說明所謂之具體理
    由，則揆諸前揭最高法院判決之意旨，及依「程序優先於實
    體」之刑事訴訟法原則，本件檢察官上訴即不合法定上訴程
    式，而應予駁回，並不經言詞辯論為之。
據上論斷，應依刑事訴訟法第367條前段、第372條，判決如主文
。
中    華    民    國   100    年    12    月    5     日
            刑事第九庭    審判長法  官  劉  登  俊
                                法  官  陳  得  利
                                法  官  陳  宏  卿
以上正本證明與原本無異。
不得上訴。
                                書記官  林  振  甫
中    華    民    國   100    年    12    月    5     日